【裁判字號】    90,台上,4627
【裁判日期】    900726
【裁判案由】    偽造貨幣
【裁判全文】
最高法院刑事判決                                九十年度台上字第四六二七號
    上  訴  人  甲○○
右上訴人因偽造貨幣案件，不服台灣高等法院花蓮分院中華民國八十八年五月十九日
第二審判決（八十八年度上訴字第九五號，起訴案號：台灣花蓮地方法院檢察署八十
七年度偵字第一六六一號），提起上訴，本院判決如左：
    主  文
上訴駁回。
    理  由
按刑事訴訟法第三百七十七條規定，上訴於第三審法院，非以判決違背法令為理由不
得為之。是提起第三審上訴，應以原判決違背法令為理由，係屬法定要件。如果上訴
理由狀並未依據卷內訴訟資料，具體指摘原判決不適用何種法則或如何適用不當，或
所指摘原判決違法情事，顯與法律規定得為第三審上訴理由之違法情形，不相符合時
，均應認其上訴為違背法律上之程式，予以駁回。本件上訴人甲○○上訴意旨略稱：
(一)、原判決事實欄謂：「甲○○……故意向路旁經營檳榔攤、商店之……黃珠子……
等人陸續以千元大鈔購買小額飲料什物，找回數目不等真鈔及硬幣方式行使。」云云
，另其理由欄又謂：「……及發還被害人廖瑞香等之真鈔贓物領據五紙在卷可資佐證
。」云云。惟遍查本件偵查卷宗，並無「黃珠子」之警訊或偵查筆錄，且無「黃珠子
」署名出具之所謂「贓物領據」，因此原判決據為前揭認定，應有判決不載理由或所
載理由矛盾之違背法令。(二)、一審法官曾於民國八十七年九月七日函台灣大哥大公司
詢問有關「0000000000號行動電話八十七年五月間租用者姓名、住址及身
分證號碼」等事項，由於該號行動電話之通話通聯紀錄，足以證明上訴人確係事後始
知道所持有者係偽鈔之事實。惟原判決就該函查結果事實，是否足以認定上訴人收受
新台幣（下同）仟元券七十張時，即已明知為偽鈔乙事，不為說明，又未說明何以不
採此項函查結果事實之理由，亦有應於審判期日調查之證據未予調查及判決不載理由
之違法云云。
惟查：(一)、原判決維持第一審論處上訴人以共同連續行使偽造之通用紙幣罪刑之判決
，駁回上訴人在第二審之上訴，已依卷證資料詳其所憑之證據及認定之理由。而以
上訴人否認犯罪，辯稱：伊持有之紙幣偽鈔，是向張姓客人借來的，收受當時並不知
道是偽鈔，後來劉泰豐（另案審理）說鈔票有問題才知道是偽鈔，伊因為被人逼債甚
緊，才行使試試看云云，乃卸責之詞，不可採信，於理由詳加說明及指駁。經核所為
論，均與卷內證據資料相符，從形式上觀察，並無認定事實不依證據或有何採證違
背經驗法則、論理法則等違法情形存在。(二)、被害人黃珠子已於警訊中指述其於花蓮
縣壽豐鄉○○村○○路○段一六七號前所經營之檳榔攤，確於八十七年五月十日自客
人處收取編號ＡＺ九二五八三二ＢＫ之仟元券乙張等情，並有其偵訊筆錄及贓證物品
認領保管收據各乙份在卷可稽（見警卷第二十四頁、二十九頁）。故上訴意旨謂：遍
查偵查卷宗並無黃珠子之警訊筆錄及贓物領據云云，顯非依據卷內資料執為指摘，自
非適法之第三審上訴理由。(三)、上訴人於檢察官偵查中，因供承其持有之仟元券偽鈔
係得自張裕隆，經檢察官訊問其張裕隆電話如何連絡，上訴人始供出0000000
000號之行動電話號碼（見偵查卷第二十九頁反面），故一審法官才於八十七年九
月七日函台灣大哥大公司查詢0000000000號行動電話八十七年五月間之租
用者姓名、住址及身分證號碼等資料，欲由該號行動電話查出張裕隆其人之現在住址
俾供傳喚調查（見一審卷第二十五頁）。但一審嗣已由其他資料查出張裕隆另案在台
灣台北監獄執行，並據以提解張裕隆出庭應訊，且張裕隆亦經一審審理後判決諭知其
無罪確定（見一審卷第一六四頁），而上訴人於原審又已改稱本件其持有之偽鈔，係
借自一不知真名、住址之張大哥者（見原審卷第二十八頁正、反面）。是原判決未就
一審向台灣大哥大公司函查0000000000號行動電話租用者姓名、住址等結
果加以說明，於原判決結果亦顯然無影響，依刑事訴訟法第三百八十條規定，自不得
資為提起第三審上訴之理由。其上訴違背法律上之程式，應予駁回。
據上論結，應依刑事訴訟法第三百九十五條前段，判決如主文。
中      華      民      國     九十     年      七      月    二十六    日
                              最高法院刑事第十庭
                                  審判長法官  陳  炳  煌
                                        法官  陳  正  庸
                                        法官  韓  金  秀
                                        法官  吳  信  銘
                                        法官  徐  文  亮
      右正本證明與原本無異
                                              書  記  官
中      華      民      國     九十     年      八      月      二      日


司法院資訊處製作；財團法人民間司法改革基金會備份。
